臺灣屏東地方法院刑事判決　　　　　　　100年度易字第874號
公　訴　人　臺灣屏東地方法院檢察署檢察官
被　　　告　蔡宇森
上列被告因違反毒品危害防制條例案件，經檢察官提起公訴（10
0 年度毒偵字第968 號），因被告於準備程序中就被訴事實為有
罪之陳述，經告知簡式審判程序之旨，並聽取當事人之意見後，
經本院合議庭裁定由受命法官獨任進行簡式審判程序，茲判決如
下：
    主  文
蔡宇森施用第二級毒品，累犯，處有期徒刑陸月，如易科罰金，
以新臺幣壹仟元折算壹日。
    事  實
一、蔡宇森前於民國94年間因施用毒品案件，經本院以94年度毒
    聲字第1 號裁定應送勒戒處所觀察、勒戒後，因無繼續施用
    毒品傾向，於94年2 月3 日觀察、勒戒執行完畢釋放，並經
    臺灣屏東地方法院檢察署檢察官以94年度毒偵字第86號為不
    起訴處分確定。復於95年間因施用毒品案件，經本院以96年
    度簡字第122 號判決判處有期徒刑4 月確定，於96年4 月24
    日易科罰金執行完畢。又於96年間因施用毒品、竊盜案件，
    經本院分別以96年度簡字第1308號、96年度易字第736 號、
    96年度簡字第1770號、96年度簡字第2008號判決，各判處有
    期徒刑6 月、8 月、6 月、6 月確定，並經本院以97年度聲
    字第510 號裁定應執行有期徒刑1 年9 月確定；於97年間因
    施用毒品案件，經本院以97年度易字第137 號判決判處有期
    徒刑8 月確定，並與上揭定應執行之有期徒刑1 年9 月接續
    執行，於98年8 月14日因縮短刑期假釋出監並付保護管束，
    於99年3 月8 日保護管束期滿，假釋未經撤銷，而以已執行
    完畢論。詎其猶不知悔改，明知甲基安非他命業經公告列為
    毒品危害防制條例第2 條第1 項第2 款之第二級毒品，非經
    許可，不得持有、施用，竟基於施用第二級毒品甲基安非他
    命之犯意，於100 年2 月7 日某時許，在其位在屏東縣萬丹
    鄉○○村○○路47號住處，以將甲基安非他命置於玻璃球內
    燒烤後，吸食所生煙霧之方式，施用甲基安非他命1 次。嗣
    於100 年2 月9 日夜間9 時10分許，在屏東縣沿山公路與農
    場路口，遭因形跡可疑為警盤查，後經其同意採尿送驗，檢
    驗結果呈甲基安非他命陽性反應，始悉上情。
二、案經屏東縣政府警察局枋寮分局報告臺灣屏東地方法院檢察
    署檢察官偵查起訴。
    理  由
一、按除被告所犯為死刑、無期徒刑、最輕本刑為3 年以上有期
    徒刑之罪或高等法院管轄第一審案件者外，於法院行準備程
    序進行中，被告先就被訴事實為有罪之陳述時，審判長得告
    知被告簡式審判程序之旨，並聽取當事人、代理人、辯護人
    及輔佐人之意見後，裁定進行簡式審判程序；受命法官行準
    備程序，與法院或審判長有同一之權限，刑事訴訟法第273
    條之1 第1 項、第279 條第2 項前段分別定有明文。查本件
    被告蔡宇森所犯非為死刑、無期徒刑、最輕本刑為3 年以上
    有期徒刑之罪或高等法院管轄第一審案件，其於本院100 年
    8 月23日準備程序進行中，先就前揭被訴事實為有罪之陳述
    （見本院卷第25頁反面），經受命法官告知簡式審判程序之
    旨，並聽取當事人之意見後，本院合議庭認無不得或不宜改
    依簡式審判程序進行之處，爰依刑事訴訟法第273 條之1 第
    1 項，裁定本件由受命法官獨任進行簡式審判程序。並依刑
    事訴訟法第159 條第2 項、第273 條之2 規定，本件不適用
    同法第159 條第1 項關於傳聞法則之規定，證據調查亦不受
    同法第159 條第1 項、第161 條之2 、第161 條之3 、第16
    3 條之1 及第164 條至第170 條規定之限制，合先敘明。
二、上揭事實，業據被告於警詢、本院準備程序及審理時坦承不
    諱（見警卷第5 、6 頁，本院卷第25頁反面、第29頁），並
    有偵查報告、查獲施用毒品案件報告表各1 紙在卷可按（警
    卷第2 頁，本院卷第21頁）。另經屏東縣政府警察局枋寮分
    局將被告於100 年2 月9 日夜間10時4 分許為警採集之尿液
    ，依法送交該管檢察長對於轄區內須檢驗尿液有無毒品反應
    之案件，已事前概括選任之鑑定機關，即台灣檢驗科技股份
    有限公司鑑定，經該公司以EIA 酵素免疫分析法初步檢驗、
    並以GC／MS氣相層析／質譜儀法確認檢驗，結果判定被告尿
    液確呈甲基安非他命陽性反應等情，有屏東縣政府警察局枋
    寮分局勘察採證同意書、台灣檢驗科技股份有限公司100 年
    3 月7 日編號KH／2011／00000000號濫用藥物檢驗報告、屏
    東縣政府警察局枋寮分局辦理毒品危害防制條例案尿液送檢
    人真實姓名對照表各1 紙在卷可證（分見警卷第15、16、18
    頁），又參諸Clarke's Analysi s of D rugs and Poisons
    一書第3 版記述，施用甲基安非他命後24小時內，約有施用
    劑量之70% 由尿中排出，經人體可代謝出甲基安非他命原態
    及其代謝物安非他命等情，亦分經行政院衛生署管制藥品管
    理局93年7 月22日管檢字第0930006615號函述綦詳，並為科
    學上之專業解釋，足為本院判斷之依據，是被告確有於上揭
    採尿時間前施用甲基安非他命之情，堪可認定。經核上揭證
    據均足補強被告自白，堪認被告自白與事實相符，應屬真實
    。從而，本件事證明確，被告上揭犯行洵堪認定。
三、施用第二級毒品為犯罪行為，毒品危害防制條例第10條第2
    項定有處罰明文。故施用該毒品者，依前揭規定本應科以刑
    罰，惟基於施用毒品之人，兼有病患屬性，乃於刑事政策上
    對合於一定條件之施用者，依同條例第20條、第23條之規定
    ，施以觀察、勒戒及強制戒治之治療，期以保安處分替代刑
    罰，戒斷其身、心癮。惟亦僅限於「初犯」及「5 年後再犯
    」2 種情形，始應先經觀察、勒戒或強制戒治程序，不能逕
    行起訴，亦即設為施用毒品罪起訴條件之限制。但倘被告於
    5 年內已再犯，經依法再為保安處分或追訴處罰者，縱其第
    3 次（或第3 次以上）施用毒品之時間，在初犯之保安處分
    執行完畢釋放5 年以後，即非屬「5 年後再犯」之情形，且
    因前有「5 年內再犯」情形，顯見其再犯率甚高，原實施之
    保安處分無法收其實效，毋庸仍予寬典處遇，而應依該條例
    第10條逕予刑罰制裁，最高法院著有99年度台非字第246 號
    判決可資參照。查被告有前揭事實欄一所載施用毒品紀錄，
    有臺灣高等法院被告前案紀錄表1 份在卷可按（見本院卷第
    3 至11頁），其於94年2 月3 日觀察、勒戒執行完畢釋放後
    5 年內之95年間，即再犯施用毒品罪，參諸上揭最高法院判
    決要旨，縱其本次施用海洛因之時間已在上揭觀察、勒戒執
    行完畢釋放後5 年之後，仍應依法追訴處罰。
四、甲基安非他命為毒品危害防制條例第2 條第2 項第2 款所明
    定之第二級毒品，未經許可，不得持有及施用。是核被告所
    為，係犯同條例第10條第2 項之施用第二級毒品罪。又其持
    有甲基安非他命後進而施用，其持有之低度行為應為其施用
    之高度行為所吸收，不另論罪。復被告有前揭事實欄一所載
    科刑執畢紀錄，有上揭前案紀錄表1 份可按，其於99年3 月
    8 日視為執行徒刑執行完畢，5 年以內故意再犯本案有期徒
    刑以上之罪，為累犯，應依刑法第47條第1 項規定，加重其
    刑。爰審酌被告多次施用毒品仍再犯本案，顯見其無戒除毒
    癮之意，惟衡施用毒品係自我戕害，犯罪手段尚稱平和，犯
    罪所生危害非大，且事後坦承犯罪尚見悔意等一切情狀，量
    處如主文所示之刑，併諭知易科罰金之折算標準，以示儆懲
    。另未扣案被告所有供己施用之甲基安非他命業已施用耗盡
    ，未扣案供施用毒品所用之玻璃球已丟棄滅失，均經被告供
    承明確（見本院卷第25頁反面），且無證據證明現尚存在，
    爰不併予宣告沒收，附此敘明。
據上論斷，應依刑事訴訟法第273 條之1 第1 項、第299 條第1
項前段，毒品危害防制條例第10條第2 項，刑法第11條前段、第
47條第1 項、第41條第1項前段，判決如主文。
本案經檢察官陳立興到庭執行職務。
中    華    民    國   100    年    9     月    6     日
                  刑事第五庭    法  官  黃柏霖
以上正本證明與原本無異。
如不服本判決應於收受判決後10日內向本院提出上訴書狀，並應
敘述具體理由；其未敘述上訴理由者，應於上訴期間屆滿後20日
內向本院補提理由書（均須按他造當事人之人數附繕本）「切勿
逕送上級法院」。
中    華    民    國   100    年    9     月    6     日
                                書記官  史安琪
附錄本案論罪科刑法條：毒品危害防制條例第10條第2項。
毒品危害防制條例第10條
施用第一級毒品者，處 6 月以上 5 年以下有期徒刑。
施用第二級毒品者，處 3 年以下有期徒刑。